【裁判字號】    95,訴,358
【裁判日期】    950818
【裁判案由】    違章建築
【裁判全文】
臺中高等行政法院裁定
                                     95年度訴字第00358號
原      告  甲○○
被      告  彰化縣政府
代  表  人  乙○○
上列當事人間因違章建築事件，原告不服內政部中華民國95年5
月8日臺內訴字第0950039493號訴願決定，提起行政訴訟，本院
裁定如下：
    主  文
原告之訴駁回。
訴訟費用由原告負擔。
    理  由
一、按行政訴訟法第4條第1項規定：人民因中央或地方機關之違
    法行政處分，認為損害其權利或法律上之利益，經依訴願法
    提起訴願而不服其決定者，得向高等行政法院提起撤銷訴訟
    。而此所謂行政處分，依訴願法第3條第1項規定係指中央或
    地方機關就公法上具體事件所為之決定或其他公權力措施而
    對外直接發生法律效果之單方行政行為而言。次按原告之訴
    不備其他要件者，行政法院應以裁定駁回之，行政訴訟法第
    107條第1項第10款定有明文。
二、本件坐落於彰化縣彰化市○○街360號原有合法建物旁，高
    約4公尺、面積約714平方公尺之鋼架造建物（下稱系爭建物
    ），經彰化縣彰化市公所以民國（下同）93年8月6日工務字
    第31699號違章建築查報單查報係屬未經申請許可、擅自新
    建之違章建築，被告以93年8月23日府建使字第0930152788
    號違章建築補辦手續通知單通知系爭建物原所有權人張秋莉
    於收到通知單後1個月內，補辦建造執照手續，惟張秋莉逾
    期未辦，被告乃以93年11月11日府建使字第0930216108號違
    章建築拆除處分書認定系爭建物為違章建築，應予拆除。張
    秋莉不服，提起訴願，業經決定駁回在案。嗣被告再以94年
    12月6日府建土字第0940233946號函通知張秋莉訂於95年1月
    17日上午9時起強制執行拆除。原告不服此一函文，以其於
    94年3月間業已頂讓系爭建物為由，提起訴願，遭決定不受
    理，遂提起本件行政訴訟，請求撤銷訴願決定及該94年12月
    6日函文，主張系爭建物係於66年8月11日實施都市計畫以前
    ，即64年10月間至65年初所興建，有臺灣電力公司彰化區營
    業處94年2月2日彰化費核工字第A9400027號函、原始起造人
    志成工業股份有限公司出具之合作事業契約書及證明書、鈺
    洲工業有限公司出具之證明書可憑，從而系爭建物係於實施
    都市計畫以前即已興建，迄今未有任何增建，依違章建築處
    理辦法第2條、建築法第3條第1項規定，顯非違章建築。
    被告作成拆除系爭建物之行政處分，既有事實認定及法律適
    用之瑕疵，依訴願法第80條規定，訴願機關及被告即有依職
    權予以撤銷之必要，並主張「拆除處分既已撤銷，則94 年
    12月6日府建土字第0940233946號函亦失所附麗」等語。
三、經查，系爭建物經彰化縣彰化市公所以93年8月6日工務字第
    31699號違章建築查報單查報為違章建築，嗣經被告以93年8
    月23日府建使字第0930152788號違章建築補辦手續通知單通
    知張秋莉補辦建造執照手續，張秋莉逾期未辦，被告乃以93
    年11月11日府建使字第0930216108號違章建築拆除處分書認
    定系爭建物為違章建築，應予拆除。張秋莉不服，提起訴願
    業遭決定駁回，原告知悉後不服，以利害關係人之地位提起
    行政訴訟，並經本院以95年度訴字第357號違章建築案受理
    在案等情，有上開違章建築查報單、違章建築拆除處分書及
    訴願決定書附本院卷可稽，並經本院調閱本院95年度訴字第
    357號卷審認屬實，足見被告93年11月11日府建使字第09302
    16108號拆除處分書始係被告機關認定系爭建物為違章建築
    之行政處分，為被告就公法上具體事件所為之決定，而對外
    直接發生法律效果之單方行政行為，應為行政處分；至於被
    告94年12月6日府建土字第0940233 946號函，核其內容，僅
    係被告訂期強制執行之通知，為上開認定違章建築處分之接
    續執行行為，核其性質為觀念通知，並非行政處分。是原告
    縱主張其於94年3月間業已頂讓系爭建物，提起行政爭訟，
    惟其所不服者既非行政處分，依首揭行政訴訟法第4條第1項
    及第107條第1項第10款規定，原告對之提起撤銷訴訟，核屬
    起訴不備要件。訴願決定以上開函非屬行政處分，不予受理
    ，並無不合，原告提起行政訴訟，顯非合法，應予駁回。另
    查被告93年11月11日府建使字第0930216108號違章建築拆除
    處分書並未經訴願決定機關或行政法院撤銷，仍為合法有效
    之行政處分，原告訴稱「拆除處分既已撤銷，則94年12月6
    日府建土字第0940233946號函亦失所附麗」
    云云，顯係誤解，併予敘明。
四、依行政訴訟法第107條第1項第10款、第104條、民事訴訟法
    第95條、第78條，裁定如主文。
中    華    民    國    95    年    8    月    18    日
                  第三庭 審判長 法  官  沈應南
                                法  官  許武峰
                                法  官  許金釵
以上正本證明與原本無異。
如不服本裁定，應於裁定送達後10日內以書狀敘明理由，經本院
向最高行政法院提起抗告（須依對造人數附具繕本）；並應預繳
送達用雙掛號郵票390元（34元及5元郵票各10份)。
中    華    民    國    95    年    8    月    18    日
                                書記官  孫庠熙


司法院資訊處製作；財團法人民間司法改革基金會備份。
